【裁判字號】    97,重訴,52
【裁判日期】    980525
【裁判案由】    槍砲彈藥刀械管制等
【裁判全文】
臺灣板橋地方法院刑事判決              97年度重訴字第52號
公  訴  人  臺灣板橋地方法院檢察署檢察官
被      告  甲○○
                    （
選任辯護人  黃文祥律師
被      告  丁○○
                    （
選任辯護人  葉忠雄律師
上列被告因違反槍砲彈藥刀械管制條例等案件，經檢察官提起公
訴（97年度偵字第23296 號），本院判決如下：
    主  文
甲○○未經許可，製造可發射子彈具有殺傷力之改造手槍，處有
期徒刑伍年貳月，併科罰金新臺幣拾萬元，罰金如易服勞役，以
新臺幣壹仟元折算壹日，扣案如附表編號1 所示之物沒收；又共
同攜帶兇器竊盜，處有期徒刑柒月；又共同意圖為自己不法之所
有，攜帶兇器，以脅迫至使不能抗拒，而取他人之物，處有期徒
刑柒年貳月，扣案如附表編號2 所示之物沒收。應執行有期徒刑
拾年陸月，併科罰金新臺幣拾萬元，罰金如易服勞役，以新臺幣
壹仟元折算壹日，扣案如附表編號1 、2 所示之物均沒收。
丁○○共同攜帶兇器竊盜，處有期徒刑柒月；又共同意圖為自己
不法之所有，攜帶兇器，以脅迫至使不能抗拒，而取他人之物，
處有期徒刑柒年貳月，扣案如附表編號2 所示之物沒收；又行使
偽造私文書，處有期徒刑肆月，扣案之切結承諾書上「林紋宏」
署押壹枚沒收。應執行有期徒刑柒年陸月，扣案如附表編號2 所
示之物及切結承諾書上「林紋宏」署押壹枚均沒收。
    事  實
一、甲○○明知可發射子彈具有殺傷力之改造手槍，核屬槍砲彈
    藥刀械管制條例第4 條第1 項第1 款所列之管制物品，非經
    中央主管機關之許可，不得製造，竟於民國93、94年間，在
    桃園縣桃園市○○路華山玩具店，以新臺幣（下同）4,000
    元之價格，購得仿COLT廠半自動玩具手槍1 枝（含彈匣），
    約於購入5 個月後，基於製造可發射子彈具有殺傷力槍枝之
    犯意，在其臺北縣新店市○○路60巷10號4 樓之住處內，將
    上開玩具手槍換裝上其以銼刀將鐵管磨成可貫通之槍管，以
    此方式製造可發射子彈具有殺傷力之改造手槍1 枝（槍枝管
    制編號0000000000）而持有之。
二、又甲○○與丁○○（原名林紹安）為朋友關係，2 人因失業
    無錢花用，而謀意犯案以獲取財物，2 人為掩人耳目避免查
    緝，竟基於意圖為自己不法所有之竊盜犯意聯絡，於97年8
    月8 日20時許，甲○○駕駛其母乙○○所有車號K4－7726號
    自用小客車搭載丁○○，行經臺北縣林口鄉○○路○ 段254
    號對面重劃區○道路時，趁四下無人之際，推由丁○○持甲○○所有客觀上足供兇器使用扳手1 支（業經甲○○丟棄）
    卸下停放於路邊己○○所有車號P7－9973號自用小客車所懸
    掛之前後車牌2 面，甲○○則在車上把風，丁○○得手後，
    再由甲○○將上開竊得之車牌換裝上其原車號K4－7726號自
    用小客車上。
三、甲○○與丁○○再基於意圖為自己不法所有之強盜犯意聯絡
    ，於97年8 月8 日21時30分許，由甲○○駕駛上開自用小客
    車搭載丁○○，行經臺北縣五股鄉○○路水碓觀景公園登山
    步道口時，丁○○見丙○○、戊○○坐在距入口100 公尺處
    登山步道內之長椅上聊天而認有機可乘，遂提議行搶，甲○○應允後則在車上把風接應，丁○○遂持甲○○所有客觀上
    足供兇器使用之空氣槍1 枝（經鑑定結果認不具殺傷力，非
    屬槍砲彈藥刀械管制條例所規範之槍枝）抵住丙○○之頭部
    ，對丙○○及戊○○恫稱「不要動」等語，以此脅迫方式至
    使丙○○、戊○○均不能抗拒，丁○○旋即取走置於長椅上
    戊○○之黑色背包1 個【內有國民身分證、健保卡、汽車駕
    照、台新銀行新光三越信用卡，花旗商業銀行信用卡、臺灣
    中小企業銀行金融卡、彰化商業銀行金融卡、電話IC卡及遠
    傳電信股份有限公司SIM 卡各1 張、NOKIA 牌N77 型及ASUS
    牌手機各1 支（手機序號各為00000000000000000 、000000
    000000000） 及現金1,200 元，背包併與上開竊得之車號為
    P7－9943號車牌均已丟棄於山溝內】，而甲○○則於登山口
    處接應，丁○○得手後迅速乘坐甲○○駕駛上開自用小客車
    上，再由甲○○駕車駛離現場。
四、丁○○於取得上開財物後，於97年8 月9 日0 時許，持上開
    NOKIA 牌手機至郭丁祿設攤於臺北縣板橋市○○○路16之1
    號（南雅夜市）欲以2,800 元之價格變賣予不知情之郭丁祿
    時，因為避免遭警查緝，竟基於行使偽造私文書之犯意，在
    切結承諾書上偽簽「林紋宏」之署押1 枚以表示係為「林紋
    宏」本人販售之上開手機如有來源不清或刑事責任願意負責
    而為擔保該手機之來源真正之意思，再持之交付予郭丁祿，
    足以生損害於郭丁祿及「林紋宏」等人。
五、嗣於97年8 月9 日19時50分許，為警在臺北縣林口鄉○○路
    ○ 段254 號對面重劃區○道路查獲甲○○，並扣得戊○○所
    有之上開黑色皮夾1 個（內有國民身分證、健保卡、汽車駕
    照、台新銀行新光三越信用卡，花旗商業銀行信用卡、臺灣
    中小企業銀行金融卡、彰化商業銀行金融卡、電話IC卡及遠
    傳電信股份有限公司SIM 卡各1 張等物，均已發還予戊○○
    ）及如附表編號1 、2 所示之物；警察並於同日23時許，在
    臺北縣林口鄉○○○街4 號查獲丁○○，並扣得上開ASUS牌
    手機1 支（已發還予戊○○）；再於翌日（10日）0 時許，
    循線在臺北縣板橋市○○○路南雅夜市查悉郭丁祿後，扣得
    上開NOKIA 牌手機1 支（已還發予戊○○）。
六、案經臺北縣政府警察局蘆洲分局報告臺灣板橋地方法院檢察
    署檢察官偵查起訴。
    理  由
壹、證據能力之認定
一、按被告以外之人（包括證人、鑑定人、告訴人、被害人及共
    同被告等），於審判外之言詞或書面陳述，除法律有規定者
    外，不得作為證據，刑事訴訟法第159 條第1 項定有明文，
    此係因刑事訴訟法新制採改良式當事人進行主義，為保障被
    告防禦權及維護直接審理與言詞審理原則，酌採英美法之傳
    聞法則，並於第159 條之1 至第159 條之5 增設例外規定，
    以應實務需要，俾符實體真實發現之訴訟目的。是以，證人
    即被害人丙○○、戊○○於警詢中之供述，均係被告以外之
    人於審判外之陳述，且上開供述與其於本院審理時之供述大
    致相符，則無例外規定之適用，依上開規定，不得作為證據
    。
二、按被告以外之人於偵查中向檢察官所為陳述，除顯有不可信
    之情況者外，得為證據，刑事訴訟法第159 條之1 第2 項定
    有明文。偵查中對被告以外之人（包括證人、鑑定人、告訴
    人、被害人及共同被告等）所為之偵查筆錄，或被告以外之
    人向檢察官所提之書面陳述，性質上均屬傳聞證據。惟現階
    段刑事訴訟法規定檢察官代表國家偵查犯罪、實施公訴，依
    法其有訊問被告、證人及鑑定人之權，證人、鑑定人且須具
    結，而實務運作時，檢察官偵查中向被告以外之人所取得之
    陳述，原則上均能遵守法律規定，不致違法取供，其可信度
    極高，職是，被告以外之人前於偵查中已具結而為證述，除
    反對該項供述得具有證據能力之一方，已釋明「顯有不可信
    之情況」之理由外，不宜遽指該證人於偵查中之陳述不具證
    據能力。本件證人即被害人丙○○、戊○○、證人即共同被
    告甲○○、證人即共同被告丁○○於偵查中之證述，就被告
    及其他被告而言，本質上均屬傳聞證據，惟均已依法具結，
    其等未曾提及檢察官在偵查時有不法取供之情形，且被告、
    辯護人亦未曾釋明上開證述有何顯不可信之情況，再證人丙○○、戊○○業於本院審理時到庭，並均以證人身分具結後
    接受交互詰問，自已保障被告之詰問權，是以，上開證人於
    偵查中之證述，依刑事訴訟法第159 條之1 第2 項之規定，
    自均得為證據。
三、按被告以外之人於審判外之言詞或書面陳述，除法律有規定
    者外，不得作為證據；又被告以外之人於審判外之陳述，雖
    不符前4 條之規定，而經當事人於審判程序同意作為證據，
    法院審酌該言詞陳述或書面陳述作成時之情況，認為適當者
    ，亦得為證據。當事人、代理人或辯護人於法院調查證據時
    ，知有第159 條第1 項不得為證據之情形，而未於言詞辯論
    終結前聲明異議者，視為有前項之同意，刑事訴訟法第159
    條第1 項、第159 條之5 分別定有明文。本件證人即被害人
    己○○及郭丁祿於警詢中之供述、查獲警局製作之搜索扣押
    筆錄、搜索扣押物品目錄表均為前開刑事訴訟法第159 條第
    1 項之傳聞證據，惟被告暨其辯護人於本院準備程序中明確
    表示對於上開證據均無意見，且於本院言詞辯論終結前並未
    就其證據能力聲明異議，再被告就查獲過程及警方扣押之物
    品所供述與扣押筆錄所載大致相符，可見該等供述憑信性甚
    高，復上開傳聞證據均與本案所認定之犯罪事實具有關連性
    ，以之為證據並無不當，依前開刑事訴訟法第159 條之5 第
    2 項之規定，上開供述均認有證據能力。
四、次按偵查中有關鑑定人之選任及鑑定機關（團體）之囑託，
    依刑事訴訟法第198 條及第208 條之規定，應由檢察官為之
    ，而鑑定人及鑑定機關（團體）實施鑑定或審查之人所為之
    言詞或書面報告，即為傳聞證據之例外，具有證據能力。是
    以檢察官對於偵查中之案件，認須實施鑑定者，固應就具體
    個案，選任鑑定人或囑託鑑定機關（團體）為之；但對於司
    法警察機關調查中之案件，或有量大或急迫之情形，為因應
    實務之現實需求，如檢察官針對該類案件之性質，認為當然
    有鑑定之必要者，基於檢察一體原則，得由該管檢察長對於
    轄區內之案件，以事前概括選任鑑定人或囑託鑑定機關（團
    體）之方式，俾便轄區內之司法警察官、司法警察對於調查
    中之此類案件，得即時送請事前已選任之鑑定人或囑託之鑑
    定機關（團體）實施鑑定，有法務部92年9 月1 日法檢字第
    0920035083號函可按。而臺灣高等法院檢察署檢察長概括選
    任內政部警政署刑事警察局為「槍、彈鑑定」之鑑定機關，
    有臺灣高等法院檢察署檢察長概括選任鑑定機關名冊可按，
    是本案承辦員警於查獲扣案槍、彈，本於偵查輔助人員之身
    分，在案件未移送檢察官偵辦前之調查犯罪階段，依據上開
    臺灣高等法院檢察署檢察長之概括授權，先行將扣案子彈，
    送請檢察長預先核定之專責鑑定機關即內政部警政署刑事警
    察局實施鑑定，基於檢察一體原則，上開鑑定機關亦應視同
    受承辦檢察官所選任或囑託而執行鑑定業務，其出具之書面
    鑑定報告，應屬刑事訴訟法所定之傳聞例外，當具有證據能
    力。
貳、實體方面
一、訊據被告甲○○就上開事實二、三部分均坦承不諱，就事實
    一部分坦承有使用銼刀將鐵管磨成槍管換裝在所購入之仿
    COLT廠玩具手槍上之事實，惟矢口否認有何製造具有殺傷力
    改造手槍之犯行，辯稱：伊換裝槍管後，雖能射擊，惟經試
    射後，應不具殺傷力云云，其辯護人為其辯稱：扣案之改造
    手槍未經試射，不能遽以認定具有殺傷力；又被告丁○○所
    持強盜之空氣槍係屬玩具或道具槍，並不具殺傷力，應不能
    認定為兇器等語。被告丁○○就上開事實二、三、四部分均
    坦承不諱，其辯護人為其辯稱：被告丁○○所持竊取車牌之
    扳手，係置於車內之簡易修繕工具，顯難認為係屬兇器；又
    被告丁○○係於瞬間取走戊○○置於椅子上之財物，係構成
    搶奪罪，又其雖持不具殺傷力之空氣槍嚇阻丙○○，惟依丙○○之職業、身形等觀之並非不能抗拒，或應該當於恐嚇取
    財罪，而與強盜罪嫌無涉，再者，該空氣槍係屬道具，應非
    屬兇器；另被告所立之切結承諾書，僅按捺指紋，其係為有
    權製作之人，縱使內容不實，不能構成偽造文書罪等語。經
    查：
(一)上開事實一部分：
    業據被告甲○○於警詢、偵訊及本院審理時供稱：因購入時
    為道具槍不能發射子彈，只有打火藥會有火花及聲響，買回
    來玩之後，槍管壞掉了，所以就以銼刀將鐵管磨成槍管後換
    裝於所購入之仿COLT廠玩具手槍等語明確（見97年度偵字第
    23296 號卷第24、25、98頁、本院聲羈卷第5 頁、本院卷第
    19頁），並有仿COLT廠改造手槍1 枝扣案為憑。上開扣案之
    改造手槍（槍枝管制編號0000000000），經送請內政部警政
    署刑事警察局以性能檢驗法鑑定結果認：係改造手槍，由仿
    COLT廠半自動手槍製造之槍枝，換裝土造金屬槍管而成，擊
    發功能正常，可供擊發適用子彈使用，認具殺傷力，此有該
    局97年9 月5 日刑鑑字第0970122163號槍彈鑑定書及照片4
    幀在卷可稽（見97年度偵字第23296 號卷第120-122 頁）；
    本院再送請法務部調查局以性能檢視法及實際試射法鑑定結
    果認：(1)係以仿COLT.25 手槍型式，由金屬材質製成以打擊
    底火方式擊發之遊戲類模擬槍械，經換裝口徑5.3mm 且經貫
    通可容金屬彈丸通過之金屬材質槍管改造而成；(2)經操作機
    械性能良好，由於送鑑時未附送試射子彈，實驗室另取模擬
    槍械使用之6.6 ×15mm分解式銅質彈殼，內部以起跑槍火藥
    替代發射藥及安裝底火帽藥、前端加裝直徑4.5mm 金屬彈丸
    等組成適合送鑑槍枝裝填試射實驗用模擬土造子彈1 顆，以
    送鑑槍枝裝填實際射擊，能擊發，以彈速測定儀於槍口前方
    1 公尺處測得發射彈丸速度每秒285 公尺，經換算發射彈丸
    （直徑4.5 mm、重0.36公克）單位面積動能約91.927焦耳/
    平方公分，依日本科學警察研究所之研究結果，發射彈丸單
    位面積動能達20焦耳/ 平方公分即足以進入人體皮肉層；(3)
    經檢視槍枝射後整體結構及性能無異狀，依其材質、結構強
    度及槍枝整體機械性能現狀，能夠與適合其使用之子彈配用
    實際發射彈丸展現相當程度殺傷力，認送鑑槍枝能夠擊發適
    用其使用於近距離具殺傷力之土造子彈，有該局98年4 月2
    日調科參字第00000000000 號鑑定通知書在卷可查（見本院
    卷第200-201 頁背面）。上述鑑定結果，均係檢驗機關本於
    專業知識及經驗以科學鑑定方法所得之結論，自可憑信。是
    被告甲○○所辯：伊上開換裝槍管並未使槍枝具有殺傷力云
    云，顯非可採，不足採信。此部分事證明確，被告甲○○上
    開製造可發射子彈具有殺傷力之改造手槍之犯行，堪以認定
    。
(二)上開事實二部分：
    業據被告甲○○、丁○○均於偵訊、本院審理時坦承不諱，
    核與證人即被害人己○○於警詢中之證述相符，並有車輛協
    尋電腦輸入單1 紙、監視錄影畫面翻拍照片8 幀在卷可按，
    復與被告2 人之供述互核一致，是被告2 人自白與事實相符
    ，應堪採信。而被告2 人持以犯案之扳手，雖未扣案，衡情
    應為金屬製品，又既可拆卸牢固於汽車前後車牌之螺帽，必
    然質地堅硬，則足認於客觀上對人之生命、身體、安全構成
    威脅，具有危險性之兇器，是辯護人上開所指，尚有未洽。
    此部分事證明確，被告甲○○、丁○○上開攜帶兇器竊盜之
    犯行，堪以認定。
(三)上開事實三部分：
  1.業據證人丙○○於本院審理時證述：當天伊與戊○○在現場
    看風景聊天，丁○○拿槍指著伊的眉心，叫伊不要動，把戊○○放在座位上的包包拿走，當時伊被嚇到，一段時間是空
    白，等伊反應過來，伊跑去追丁○○，看到丁○○上了一部
    白色的車子等語（見本院卷第151 、152 頁），及證人戊○○於本院審理時證述：歹徒當時在丙○○的前方，拿槍指著
    丙○○的眉心說「搶錢不要動」，拿了伊包包就跑掉，因為
    歹徒拿著槍，伊就嚇到不敢動，當時丙○○也是跟伊一樣愣
    住等語詳實（見本院卷第156-158 頁），並有空氣槍1 枝扣
    案可憑，復有自被告甲○○所駕駛之上開自小客車內查獲並
    經發還予證人戊○○之黑色皮夾、國民身分證、健保卡、汽
    車駕照、台新銀行新光三越信用卡，花旗商業銀行信用卡、
    臺灣中小企業銀行金融卡、彰化商業銀行金融卡、電話IC卡
    及遠傳電信股份有限公司SIM 卡各1 張等物，及循線自被告
    丁○○處所查扣之ASUS牌、自郭丁祿攤位所查扣之NOKIA 牌
    N77 型手機各1 支（如後所述）等物為憑，此有查獲警局所
    製搜索扣押筆錄、搜索扣押物品目錄表3 份在卷可稽，是證
    人丙○○、戊○○上開證述，信而有徵，堪以採信。
  2.又上開扣案之空氣槍（槍枝管制編號0000000000），固經送
    鑑定結果認不具殺傷力，有內政部警政署刑事警察局97年9
    月18日刑鑑字第0970129629號槍彈鑑定書在卷可查（見本院
    卷第41頁），然該槍枝係屬空氣槍，槍身全長約23公分，此
    有上開槍彈鑑定書所附照片可參，其具有金屬材質，質地自
    屬堅硬，且有一定之大小、重量，復參以於送鑑時經鑑定機
    關以動能測試法，以填充氣體為發射動力，並以金屬彈丸測
    試，均能射擊（雖單位面積動能均小於20焦耳/ 平方公分，
    鑑定結果詳如附表編號2 所示），則該空氣槍顯然具相當之
    堅固及穩定性，方能發射金屬彈丸甚明，是以並非屬於微小
    、脆弱之物，客觀上顯然對人之生命、身體、安全構成威脅
    ，具有危險性，自屬兇器，辯護人上開所辯，尚有誤會。
  3.辯護人雖以被告喝令被害人丙○○、戊○○不要動後，進而
    取走戊○○置於座椅上之財物過程甚為短暫等情，認其所犯
    應為搶奪罪或恐嚇取財罪等語置辯。惟按恐嚇取財與強盜罪
    ，二者就其同具有不法得財之意思，及使人交付財物而言，
    固無異趣，但就被害人是否喪失意思自由，不能抗拒言之，
    前者被害人尚有意思自由，後者被害人之意思自由已被壓制
    ，達於不能抗拒之程度，故恐嚇取財罪，其恐嚇行為雖不以
    將來之惡害通知為限，即以目前之危害相加，亦屬之。但必
    其強暴、脅迫手段，尚未使被害人達於不能抗拒之程度始可
    ，如其強暴、脅迫行為，已使被害人喪失意思自由，達於不
    能抗拒之程度，即應構成強盜罪，而非恐嚇取財罪，又強盜
    罪之強暴、脅迫，以所施用威嚇之程度，客觀上足以壓抑被
    害人之意思，至使不能抗拒為已足。至施用之威嚇手段，客
    觀上是否足以壓抑被害人之意思自由，應依一般人在同一情
    況下，其意思自由是否因此受壓制為斷，不以被害人之主觀
    意思為準，此分別有最高法院87年度台上字第2278號、87年
    台上字第3705號判決意旨可資參照。再按搶奪與強盜雖同具
    不法得財之意思，然搶奪係乘人不備，公然掠取他人之財物
    ，如施用強暴脅迫，至使不能抗拒而取其物或令其交付者，
    則為強盜罪，最高法院64年台上字第1165號判例意旨可資參
    照。經查，被告丁○○係持外觀、重量上與真槍無異之空氣
    槍近距離抵向被害人丙○○之眉心，此經證人丙○○、戊○○證述詳實如前，而案發時係位屬郊區○○○○道內之夜晚
    ，與車水馬龍之鬧區不同，則衡情於客觀上自屬使丙○○、
    戊○○之生命、身體遭受急迫性危害之脅迫舉動，再參以證
    人丙○○於本院審理時證稱：當時被嚇到，有一段時間空白
    ，當時槍指著伊眉心時，覺得很害怕，擔心會被殺掉等語及
    證人戊○○於本院審理時證稱：當下很怕會有生命危險等語
    （見本院卷第153 、160 頁），益徵被告所為，已造成被害
    人之意思自由經壓制而達不能抗拒之程度至屬明確。縱然被
    害人丙○○係為警務人員，惟依當時光線並非明亮、位屬荒
    郊、身旁有女性同伴、與被告之距離甚近等客觀情狀，實無
    從立即辨識歹徒所持之槍械有無子彈能否擊發，自不能以其
    受有警務訓練或被告丁○○取走財物後，丙○○復追躡並記
    取車號之行為，而遽論其遭被告丁○○以空氣槍指向時，並
    未有畏懼或尚有能力反抗之情。又被告丁○○上開所為，係
    以脅迫之舉動，使被害人不能抗拒，已如前述，揆諸上開判
    例要旨，已該當於強盜罪，並無從以案發經過時間甚短，而
    遽論被告所為該當為搶奪罪，辯護意旨所謂被告並無脅迫至
    使被害人不能抗拒或應構成搶奪罪等語，尚難憑採。
  4.綜上所述，此部分事證明確，被告甲○○、丁○○上開攜帶
    兇器強盜之犯行，堪以認定。
(四)就上開事實四部分：
    業據被告丁○○均於偵訊、本院審理時坦承不諱，核與證人
    即被害人郭丁祿於警詢中之證述相符，並有切結承諾書1 紙
    在卷為憑，復有被告丁○○所販賣予郭丁祿之NOKIA 牌N77
    型手機1 支扣案為證，是被告丁○○上開自白核與事實相符
    ，應堪採信。此部分事證明確，被告丁○○行使偽造私文書
    犯行，堪以認定。
二、論罪科刑
(一)就上開事實一部分，被告甲○○將槍管貫通而使玩具手槍改
    造成為具有殺傷力之改造手槍，核其所為，係犯槍砲彈藥刀
    械管制條例第8 條第1 項之未經許可製造可發射子彈具有殺
    傷力之改造手槍罪。又被告甲○○製造槍枝後進而持有之低
    度行為，為製造之高度行為所吸收，不另論罪。
(二)按刑法第321 條第1 項第3 款之攜帶兇器竊盜罪，係以行為
    人攜帶兇器竊盜為其加重條件，此所謂兇器，其種類並無限
    制，凡客觀上足對人之生命、身體、安全構成威脅，具有危
    險性之兇器均屬之，查被告丁○○、甲○○持之竊盜之扳手
    1 支，既能拆卸車牌，顯係金屬製品，質地堅硬，如前所述
    ，核屬兇器無訛；又其等所持以強盜之空氣槍1 枝，固不具
    殺傷力，惟該槍枝構造完整，且尚能發射金屬彈丸，具有一
    定之重量及金屬材質，亦如前述，堪認於客觀上對人之生命
    、身體及安全應有危險性，應屬兇器無疑。再按刑法上之強
    盜罪，以施用強暴、脅迫等手段而奪取或使人交付財物為構
    成要件，在場把風，固非實施強盜罪構成要件之行為，但其
    夥同行劫，如係為自己犯罪之意思而參與，則雖僅擔任把風
    而未實行劫取財物，仍應依共同正犯論科，最高法院24年上
    字第2868號判例意旨參照。查被告甲○○、丁○○持客觀上
    足供兇器使用之扳手竊取己○○之自小客車車牌（事實二部
    分）；復持客觀上足供兇器使用之空氣槍1 枝，以脅迫方式
    至丙○○、戊○○不能抗拒，而取戊○○財物之犯行（事實
    三部分），核其等所為，係犯刑法第330 條第1 項（犯強盜
    罪而有第321 條第1 項第3 款）之攜帶兇器強盜罪；其未取
    得丙○○之財物之犯行，係犯同條第2 項之攜帶兇器強盜未
    遂罪。被告2 人就被告甲○○、丁○○就上開事實二、三之
    攜帶兇器竊盜及攜帶兇器強盜之行為，有犯意聯絡及行為分
    擔，均為共同正犯。又強盜罪係為自由及財產法益之實質結
    合犯，其等係以一脅迫行為，而同時侵害丙○○、戊○○之
    法益，係為想像競合犯，應從一重處斷。再公訴意旨就事實
    三部分認被告2 人係犯刑法第328 條第1 項之強盜罪，惟被
    告等人所持之空氣槍，雖經鑑定結果不具殺傷力，惟係屬堅
    固之金屬製品，已如前述，客觀上足以對人之生命、身體、
    安全構成威脅，要屬兇器無誤，則此部分應構成攜帶兇器強
    盜罪，公訴意旨所認尚有未洽，惟其社會基本事實相同，爰
    依法變更起訴法條。
(三)按刑法上所謂文書係指能證明一定法律關係之文書，而署押
    係指在文書或物體上署名或簽押用以證明一定之意思表示或
    一定事實之謂，在社會上具相當之信用性，自以其名義人或
    經合法授權之人始得為之，刑法特立規範處罰偽造文書及署
    押之行為，其目的無非亦在確保文書及署押之信用性，故縱
    所偽造文書或署押之名義人事實上並無其人，亦無解於偽造
    文書或偽造署押犯罪之成立。查被告丁○○在上開切結承諾
    書上冒簽「林紋宏」之署押，係以表示其為「林紋宏」本人
    而擔保販售手機來源正當，其既非「林紋宏」本人，又無獲
    得「林紋宏」之授權，則並非有權製作之人，是辯護人上開
    所指，尚有未洽。核被告丁○○所為，係犯刑法第216 條、
    第210 條之行使偽造私文書罪。被告丁○○就其偽造「林紋
    宏」簽名之行為，為偽造私文書之一部，不另論罪，而其偽
    造私文書後進而行使，偽造之低度行為為高度之行使行為所
    吸收，僅論以行使偽造私文書罪一罪。
(四)被告甲○○所犯未經許可製造可發射子彈具殺傷力改造手槍
    罪、攜帶兇器竊盜罪及攜帶兇器強盜罪與被告丁○○所犯攜
    帶兇器竊盜罪、攜帶兇器強盜罪及行使偽造私文書罪間，其
    等犯意各別，行為互殊，均應予分論併罰。爰審酌被告甲○○、丁○○素行尚佳，並無前科，被告甲○○為高中畢業之
    智識程度，其竟無視政府查緝槍枝政策，擅自改造玩具手槍
    ；被告丁○○為國中肄業之智識程度，與被告甲○○均正值
    青壯而不思以正途謀生，因缺錢吃飯，竟持扳手、空氣槍等
    物下手行竊及強盜，被告丁○○復將所得贓物冒用他人名義
    變賣，其等所造成社會治安危害及被害人法益侵害非微，惟
    念其等犯後均能坦承犯行、深具悔意，所獲利益非鉅等一切
    情狀，分別量處如主文所示之刑，就被告甲○○部分就罰金
    刑部分並依其資力、職業及社會地位等節，諭知易服勞役之
    折算標準，復各定其應執行之刑。
(五)扣案如附表編號1 所示之仿COLT廠改造手槍1 枝（含彈匣1
    個，槍枝管制編號0000000000），經鑑定結果具殺傷力，係
    違禁物，應依刑法第38條第1 項規定宣告沒收；扣案如附表
    編號2 所示之空氣槍1 枝（槍枝管制編號000000000000），
    為被告甲○○所有，供被告甲○○、丁○○強盜所用之物，
    業據被告2 人供明在卷，爰依刑法第38條第1 項第2 款規定
    宣告沒收；扣案如附表編號3 所示切結承諾書1 紙，其上偽
    造之「林紋宏」之署押，不問屬於犯人於否，應依刑法第
    219 條規定宣告沒收，而就上開切結承諾書係交由郭丁祿所
    收執，非屬被告所有，故不予沒收。至被告2 人持以竊盜車
    牌之扳手1 支，經被告2 人供明丟棄於現場，依社會一般觀
    念應認已滅失，爰不另予宣告沒收。
據上論斷，應依刑事訴訟法第299 條第1 項、第300 條，槍砲彈
藥刀械管制條例第8 條第1 項，刑法第11條前段、第321 條第1
項第3 款、第330 條第1 項、第2 項、第216 條、第210 條、第
55條、第219 條、第42條第3 項前段、第38條第1 項第1 款、第
2 款，判決如主文。
中    華    民    國    98    年    5     月    25    日
                  刑事第十四庭  審判長法  官  張江澤
                                      法  官  劉景宜
                                      法  官  陳海寧
以上正本證明與原本無異。
如不服本判決，應於收受本判決送達後10日內，向本院提出上訴
書狀，其未敘述上訴理由者，並得於提起上訴後10日內向本院補
提理由書狀（均須按他造當事人之人數附繕本）「切勿逕送上級
法院」。
                                      書記官  潘佳欣
中    華    民    國    98    年    5     月    25    日
附錄本案論罪科刑法條
槍砲彈藥刀械管制條例第8條
未經許可，製造、販賣或運輸鋼筆槍、瓦斯槍、麻醉槍、獵槍、
空氣槍或第4 條第1 項第1 款所定其他可發射金屬或子彈具有殺
傷力之各式槍砲者，處無期徒刑或5 年以上有期徒刑，併科新臺
幣1 千萬元以下罰金。
未經許可，轉讓、出租或出借前項所列槍枝者，處5 年以上有期
徒刑，併科新臺幣1 千萬元以下罰金。
意圖供自己或他人犯罪之用，而犯前二項之罪者，處無期徒刑或
7 年以上有期徒刑，併科新臺幣1 千萬元以下罰金。
未經許可，持有、寄藏或意圖販賣而陳列第1 項所列槍枝者，處
3 年以上10年以下有期徒刑，併科新臺幣700 萬元以下罰金。
第1 項至第3 項之未遂犯罰之。
刑法第321 條（加重竊盜罪）
犯竊盜罪而有左列情形之一者，處6 月以上、5 年以下有期徒刑
：
一、於夜間侵入住宅或有人居住之建築物、船艦或隱匿其內而犯
    之者。
二、毀越門扇、牆垣或其他安全設備而犯之者。
三、攜帶兇器而犯之者。
四、結夥三人以上而犯之者。
五、乘火災、水災或其他災害之際而犯之者。
六、在車站或埠頭而犯之者。
前項之未遂犯罰之。
刑法第330 條（加重強盜罪）
犯強盜罪而有第321 條第1 項各款情形之一者，處7 年以上有期
徒刑。
前項之未遂犯罰之。
刑法第216條（行使偽造變造或登載不實之文書罪）
行使第 210 條至第 215 條之文書者，依偽造、變造文書或登載
不實事項或使登載不實事項之規定處斷。
刑法第210條（偽造變造私文書罪）
偽造、變造私文書，足以生損害於公眾或他人者，處 5 年以下有
期徒刑。
┌─┬─────┬──────────────────┬────────┬──────┐
│編│物品名稱及│        鑑   定   結   果           │  鑑   定   書  │  備    註  │
│號│數量      │                                    │  （卷面位置）  │            │
├─┼─────┼──────────────────┼────────┼──────┤
│1 │仿COLT廠改│認係由仿COLT廠半自動手槍製造之槍枝，│內政部警政署刑事│為違禁物，應│
│  │造手槍1 枝│換裝土造金屬換裝槍管而成，擊發功能正│警察局97年9 月5 │依刑法第38條│
│  │（含彈匣1 │常，可供擊發適用子彈使用，認具殺傷力│日刑鑑字第097012│第1 項第1 款│
│  │個，槍枝管│。                                  │2163號槍彈鑑定書│規定沒收。  │
│  │制編號1102│                                    │（見97年度偵字第│            │
│  │029066）  │                                    │23296 號卷第120-│            │
│  │          │                                    │122頁）         │            │
│  │          ├──────────────────┼────────┤            │
│  │          │(1)係以仿COLT.25 手槍型式，由金屬材質│法務部調查局98年│            │
│  │          │  製成以打擊底火方式擊發之遊戲類模擬│4 月2 日調科參字│            │
│  │          │  槍械，經換裝口徑5.3mm 且經貫通可容│第00000000000 號│            │
│  │          │  金屬彈丸通過之金屬材質槍管改造而成│鑑定通知書（見本│            │
│  │          │  。                                │院卷第200-202 頁│            │
│  │          │(2)經操作機械性能良好，由於送鑑時未附│）              │            │
│  │          │  送試射子彈，實驗室另取模擬槍械使用│                │            │
│  │          │  之6.6 ×15mm分解式銅質彈殼，內部以│                │            │
│  │          │  起跑槍火藥替代發射藥及安裝底火帽藥│                │            │
│  │          │  、前端加裝直徑4.5mm 金屬彈丸等組成│                │            │
│  │          │  適合送鑑槍枝裝填試射實驗用模擬土造│                │            │
│  │          │  子彈1 顆，以送鑑槍枝裝填實際射擊，│                │            │
│  │          │  能擊發，以彈速測定儀於槍口前方1公 │                │            │
│  │          │  尺處測得發射彈丸速度每秒285 公尺，│                │            │
│  │          │  經換算發射彈丸（直徑4.5mm 、重0.36│                │            │
│  │          │  公克）單位面積動能約91.927焦耳/ 平│                │            │
│  │          │  方公分，依日本科學警察研究所之研究│                │            │
│  │          │  結果，發射彈丸單位面積動能達20焦耳│                │            │
│  │          │  / 平方公分即足以進入人體皮肉層。  │                │            │
│  │          │(3)經檢視槍枝射後整體結構及性能無異狀│                │            │
│  │          │  ，依其材質、結構強度及槍枝整體機械│                │            │
│  │          │  性能現狀，能夠與適合其使用之子彈配│                │            │
│  │          │  用實際發射彈丸展現相當程度殺傷力，│                │            │
│  │          │  認送鑑槍枝能夠擊發適用其使用於近距│                │            │
│  │          │  離具殺傷力之土造子彈。            │                │            │
├─┼─────┼──────────────────┼────────┼──────┤
│2 │空氣槍1 枝│認係氣體動力式槍枝，以填充氣體為發射│內政部警政署刑事│為被告甲○○│
│  │（槍枝管制│動力，經以金屬彈丸測試3 次，其中彈丸│警察局97年9 月18│所有，供本案│
│  │編號110203│（直徑6.0mm 、重量0.88公克）最大發射│日刑鑑字第097012│強盜所用之物│
│  │4533）    │速度為51公尺/ 秒，計算其動能為1.1 焦│9629號槍彈鑑定書│，爰依刑法第│
│  │          │耳，換算其單位面積動能為3.8 焦耳/ 平│（本院卷第41-44 │38條第1 項第│
│  │          │方公分。                            │頁）            │2 款規定沒收│
│  │          │                                    │                │。          │
└─┴─────┴──────────────────┴────────┴──────┘


司法院資訊處製作；財團法人民間司法改革基金會備份。
